【裁判字號】    89,台上,763
【裁判日期】    890407
【裁判案由】    塗銷抵押權登記
【裁判全文】
最高法院民事裁定                                八十九年度台上字第七六三號
    上 訴 人  丙○○
    被上訴人  甲○○
右當事人間請求塗銷抵押權登記事件，上訴人對於中華民國八十八年九月十四日台灣
高等法院第二審判決（八十七年度上字第一七四八號），提起上訴，本院裁定如左：
    主  文
上訴駁回。
第三審訴訟費用由上訴人負擔。
    理  由
按對於第二審判決上訴，非以其違背法令為理由，不得為之，民事訴訟法第四百六十
七條定有明文。依同法第四百六十八條規定，判決不適用法規或適用不當者，為違背
法令。而判決有同法第四百六十九條所列各款情形之一者，為當然違背法令。是當事
人提起上訴，如依民事訴訟法第四百六十八條規定，以第二審判決有不適用法規或適
用法規不當為理由時，其上訴狀或理由書應有具體之指摘，並揭示該法規之條項或其
內容。若係成文法以外之法則，應揭示該法則之旨趣。倘為司法院解釋、或本院之判
例，則應揭示該判解之字號或其內容。如以民事訴訟法第四百六十九條所列各款情形
為理由時，其上訴狀或理由書，應揭示合於該條款之事實。上訴狀或理由書如未依此
項方法表明，或其所表明者，顯與上開法條規定之情形不相合時，即難認為已對第二
審判決之違背法令有具體之指摘，其上訴自難認為合法。本件上訴人對第二審判決提
起上訴，雖以該判決違背法令為由，惟核其上訴理由狀所載內容，係就原審取捨證據
、認定事實之職權行使指摘原判決不當，並就原審所論斷：本件上訴人主張其於民國
八十年六月二十四日就坐落台北市○○段○○段二一八號田地所設定與被上訴人（原
判決誤載為乙○○）之新台幣（下同）一百七十萬元最高限額抵押權登記，並無約定
之擔保債權發生之事實，既經被上訴人辯以上訴人於同年月間向其借款一百三十萬元
並簽付本票二紙為憑，且於本票存根內聲明已支付該款由上訴人簽名確認無誤云云，
復經證人謝鳳梅證明以本票借款預扣三個月兩分半利息屬實，再參諸上訴人於台灣士
林地方法院八十四年度重訴字第一○六號確認違約金請求權不存在事件中自承上開抵
押債權為借款等情觀之，足見系爭抵押權所擔保之借款債權尚屬存在。台灣台北地方
法院八十三年度訴字第三四二八、三四二九號確定判決，並未於主文就系爭借貸關係
為判斷，本件自非該既判力效力所及而受拘束。則上訴人據以訴請被上訴人塗銷上開
抵押權登記，即非有據，不應准許等情，泛言謂為違法，而非具體表明該論斷究有何
不適用法規、適用法規不當、或合於民事訴訟法第四百六十九條所列各款之情形，難
認對該判決之如何違背法令已有具體之指摘。依首揭說明，應認其上訴為不合法。
據上論結，本件上訴為不合法。依民事訴訟法第四百八十一條、第四百四十四條第一
項、第九十五條、第七十八條，裁定如主文。
中      華      民      國    八十九    年      四      月      七      日
                              最高法院民事第六庭
                                  審判長法官  朱  錦  娟
                                        法官  蘇  達  志
                                        法官  顏  南  全
                                        法官  陳  碧  玉
                                        法官  劉  福  聲
      右正本證明與原本無異
                                              書  記  官
中      華      民      國    八十九    年      四      月     十七     日


司法院資訊處製作；財團法人民間司法改革基金會備份。
